【裁判字號】    92,台上,1863
【裁判日期】    920829
【裁判案由】    損害賠償
【裁判全文】
最高法院民事判決                              九十二年度台上字第一八六三號
    上  訴  人  丁○○
    訴訟代理人  邱俊哲律師
    被 上訴 人  丙○○
                甲○○
                乙○○
                        （共同送達代收人  李勇三律師）
右當事人間請求損害賠償事件，上訴人對於中華民國九十年十月三十日台灣高等法院
判決︵八十九年度訴字第一八○號︶，提起一部上訴，本院判決如左：
    主  文
原判決關於命上訴人給付中之新台幣壹佰萬元本息及該訴訟費用部分廢棄，發回台灣
高等法院。
其他上訴駁回。
上訴訴訟費用，關於駁回其他上訴部分，由上訴人負擔。
    理  由
本件被上訴人主張：上訴人於民國八十三年七月二十三日租用伊等所有台北縣板橋市
○○○路三一號房屋（下稱系爭房屋）經營五金行，每月租金新台幣（下同）四十萬
元，租期原自八十三年九月十日起至八十八年九月九日止。嗣因經營不善，上訴人乃
提前於八十五年五月終止租約。詎其明知對系爭房屋已無租賃使用權，仍於八十七年
九月十日非法進入占用系爭房屋一樓，並將該屋一樓通往二樓之樓梯及裝潢拆除，在
該屋一樓營業，迄八十九年十二月二十八日始由伊收回，致伊每月受有相當於租金十
萬二千二百十二元之損害，共計損失二百七十五萬九千四百元。另伊重新修復樓梯，
支付十四萬元，係上訴人毀損行為所造成，亦應由其負賠償責任。爰依侵權行為之法
律關係，請求上訴人給付（賠償）二百八十九萬九千四百元及自九十年八月六日言詞
辯論狀繕本送達翌日即九十年八月十五日起，加付法定遲延利息之判決（原審命上訴
人給付一百七十六萬一千七百六十四元之本息，駁回被上訴人其餘之請求，被上訴人
對之未聲明不服。又上訴人僅就命其給付中之一百二十萬元本息部分，聲明上訴）。
上訴人則以：系爭房屋租約終止後，伊依約並經被上訴人同意將改裝之樓梯拆除，施
作承租時原有之鐵製樓梯，自無毀損可言。又伊為清償系爭房屋一樓租金所提存之二
十萬元，被上訴人已領取，前付之一百萬元押租金被上訴人亦未返還，均得與被上訴
人請求之損害金相抵銷等語，資為抗辯。
原審命上訴人給付被上訴人一百七十六萬一千七百六十四元本息（上訴人僅就其中之
一百二十萬元本息，聲明上訴，已如前述。），係以：被上訴人主張之前揭事實，業
經上訴人於其被訴刑事竊佔案件審理中自承無訛。其所涉竊佔、毀損犯行，亦經刑事
法院判處有期徒刑十月確定在案，堪認被上訴人之主張為真正。查系爭房屋一樓連同
違章部分共四十坪，被上訴人原出租給訴外人吳鴻三，每月租金十三萬元，違章部分
被拆除後，面積為三一．四五坪，依此計算每月租金為十萬二千二百十二元。上訴人
自八十七年九月十日起不法占用至八十九年一月五日其將物品搬離系爭房屋止，計十
五個月又二十六日，致被上訴人所受相當於租金之損害金為一百六十二萬一千七百六
十四元。另被上訴人請訴外人陳增柯重新修復樓梯，支付十四萬元，業據陳增柯證述
明確，並有收據及重建完成之樓梯照片可稽。則上訴人依民法第一百八十四條第一項
前段規定共應賠償被上訴人一百七十六萬一千七百六十四元。次查兩造於八十三年七
月二十三日簽訂系爭房屋之租賃契約時，上訴人曾交付押租金一百萬元予被上訴人，
於八十五年五月提前終止租約，會算結果上訴人尚欠租金一百九十五萬元，上訴人以
押租金一百萬元抵付租金，另九十五萬元分期償付，並答應儘速將置於系爭房屋內之
物品搬離及償還積欠之九十五萬元租金後，被上訴人再將原持有之一百九十五萬元支
票返還。詎上訴人於租約終止後，拒不給付積欠之租金，亦不將物品搬離，並於八十
六年二月間知悉系爭房屋於同年三月欲出租予吳鴻三時，要求被上訴人返還該一百九
十五萬元支票，以作為其搬遷之條件，被上訴人為免延誤房屋之出租，乃於八十六年
二月二十八日將該九紙面額共一百九十五萬元之支票，交還上訴人等情，有上訴人之
妻簽收之支票影本九紙可證，上訴人對有收回該九紙支票復不爭執，足證押租金一百
萬元已抵付租金，上訴人即不得再主張抵銷。因該九紙支票每張票面金額不一，與每
月租金金額不符，發票日期又與租金應逐月相同日期給付之情形不同，上訴人辯稱：
九紙支票係預付租金云云，即難憑採。另上訴人於八十六年十月十四日以被上訴人拒
收其承租系爭房屋之八十六年七、八、九、十月四個月租金每月租金五萬元為由，所
提存之二十萬元，被上訴人已以台灣板橋地方法院八十六年度板簡字第一八六九號宣
示判決筆錄為執行名義（即上訴人應返還同路三一之一號房屋，並與訴外人楊林淑美
連帶給付八十四萬元及自八十六年九月二十一日至交還前開房屋之日止，按月給付三
十萬元之損害金）聲請強制執行在案，有該宣示判決筆錄、同法院民事執行處、提存
所函影本足憑。該二十萬元既因執行完畢，上訴人自不得再主張與其應付與被上訴人
之損害金抵銷等詞，為其判斷之基礎。
關於上訴駁回部分：
原審依調查證據為辯論之結果，就上訴人提存款二十萬元部分之抗辯，以前揭理由駁
回之，經核於法並無違誤。上訴論旨，猶就原審取捨證據、認定事實之職權行使，指
摘原判決此部分不當，求予廢棄，非有理由。
關於廢棄發回部分：
查原審雖認定押租金一百萬元已抵付租金，上訴人不得再主張抵銷；九紙支票亦非預
付租金。惟被上訴人於原審九十年四月四日審理時陳稱：「被告（即上訴人）有簽收
九紙支票，該九紙支票共一百九十五萬元，其中一百萬元部分為押租金，九十五萬元
部分為預收租金，押租金一百萬元已返還……」等語（見原審卷一二四頁）。茍被上
訴人已將押租金一百萬元返還上訴人，則原審認定押租金一百萬元已抵付租金一節，
即有認定事實不憑證據之違法。上訴論旨，指摘原判決關於命其給付一百萬元本息部
分不當，求予廢棄，非無理由。
據上論結，本件上訴一部為有理由，一部為無理由。依民事訴訟法第四百七十七條第
一項、第四百七十八條第一項、第四百八十一條、第四百四十九條第一項、第七十八
條，判決如主文。
中      華      民      國    九十二    年      八      月    二十九    日
                              最高法院民事第七庭
                                  審判長法官  蘇  茂  秋
                                        法官  徐  璧  湖
                                        法官  朱  建  男
                                        法官  蘇  達  志
                                        法官  沈  方  維
      右正本證明與原本無異
                                              書  記  官
中      華      民      國    九十二    年      九      月     十七     日
                                                                       ：


司法院資訊處製作；財團法人民間司法改革基金會備份。
